臺灣臺中地方法院交通事件裁定　　　　 96年度交聲字第276號
原處分機關　交通部公路總局臺中區監理所
異　議　人
即受處分人　甲○○
上列受處分人因違反道路交通管理處罰條例案件，對於交通部公
路總局臺中區監理所民國九十六年三月一日所為之處分（中監違
字第裁六０－ＪＡ0000000號裁決書），聲明異議，本院
裁定如下：
    主  文
異議駁回。
    理  由
一、按汽車駕駛人轉彎時，在轉彎或變換車道前，未使用方向燈
    ，處新臺幣六百元以上一千八百元以下罰鍰，並予記違規點
    數一點，道路交通管理處罰條例第四十八條第一項第一款、
    第六十三條第一項第一款分別定有明文。
二、本件聲明異議意旨略以：伊於民國九十六年一月十三日上午
    九時四十五分許，在臺中縣草屯鎮○○路、御富路口左轉時
    ，係先打開左側方向燈再行左轉，左轉後被在前方數十公尺
    之執勤員警攔下，並舉發伊車輛左轉未打左轉方向燈。惟伊
    左轉後左轉方向燈早已自動熄滅，員警舉發與事實不符。當
    時員警所在位置係在伊車輛九十度角左轉後數十公尺處，員
    警如何能看到未左轉前車輛之左轉方向燈？且伊車輛左轉後
    方向燈已自動熄滅，當時員警在前方數十公尺處並在大白天
    有陽光反光下如何看到方向燈是否有亮？伊又詢問舉發員警
    是否有違規事實之錄影存證，員警卻拒絕。為此伊無法信服
    員警之舉發，並已於在舉發通知單簽收聯簽名時同時註記不
    服事項，爰聲明異議等語。
三、經查：異議人即受處分人甲○○駕駛車牌號碼九０二八－Ｌ
    Ｂ號自用小客車，於前揭時、地，因「左轉彎未顯示左側方
    向燈」之交通違規情事，為警逕行舉發，有南投縣警察局投
    警交字第ＪＡ0000000號舉發違反道路交通管理事件
    通知單一份在卷可稽，並經證人即當日舉發本件交通違規之
    員警乙○○於本院訊問時結證明確。依證人乙○○證稱：「
    當時約早上九點十幾分，我看到本件違規車輛在中正路的待
    轉區時，並沒有看到有打方向燈，後來我看到他開始轉彎時
    候，還是沒有打方向燈，當我站出馬路，舉出紅旗示意要他
    停車時，我旁邊的同事陳慶文還跟我說就是這部車沒打方向
    燈。我當時站立的位置是在御富路上，該御富路有點斜坡，
    我看到該處的待轉區車輛等於是往下看，我站立的位置距離
    路口約四十、五十公尺，沒有任何遮蔽物。」、「我確定異
    議人沒有打方向燈，當天應該沒有陽光太強導致無法目視異
    議人當時的情形。」等語（見本院九十六年四月二十七日訊
    問筆錄）。矧該證人與受處分人平日既不相識，又無怨隙，
    當無刻意設詞誣攀構陷受處分人之理，就其親身經歷之事實
    所為前揭證詞應屬可採。而受處分人雖質疑員警當時所在位
    置能否清楚辨識該路口轉彎車輛之燈號顯示，然經本院囑請
    證人乙○○重回現場拍照並送交本院，依卷附現場照片所示
    ，受處分人左轉進入之御富路確係上坡道路，員警站立於御
    富路旁觀看中正路上準備左轉進入御富路之車輛時，則約略
    呈現俯瞰角度，視野甚為良好，應無誤判左轉燈是否亮起之
    可能。況員警於拍攝照片時，位置距離該路口尚有一百公尺
    之遠，即已足以清楚望見路口車輛之行止動態及轉彎燈顯示
    情形，遑論證人乙○○於舉發當時僅距離路口約四、五十公
    尺，理當更能完整目擊受處分人所駕車輛之左轉燈號顯示狀
    況。受處分人空言辯稱：伊確有顯示左轉燈號，但於左轉後
    已自動熄滅云云，並無所據，難認可採。則受處分人前揭違
    規事實，既經證人乙○○證述綦詳，復有現場照片及舉發通
    知單等在卷足憑，已足認定受處分人前揭交通違規情節屬實
    。至於員警舉發各項道路交通違規事由，本不以必須提出採
    證照片或錄影為限，倘受限於交通違規事實發生之即時性、
    急迫性，而由員警依其親身見聞經過，填製通知單舉發汽車
    駕駛人交通違規事實，且於事後到庭接受法院訊問，並給予
    受處分人當面質疑之機會，亦屬法之所許。受處分人徒憑員
    警未能提供採證錄影，率指原處分機關不能證明其有上開交
    通違規情事，非無誤會，尚無足取。綜上所陳，受處分人上
    開所辯均非允當，無足採信。原處分機關交通部公路總局臺
    中區監理所援引首揭規定，於法定範圍內裁處受處分人罰鍰
    新臺幣九百元，並記違規點數一點，並無違誤。本件聲明異
    議為無理由，應予駁回。
四、據上論斷，應依道路交通管理處罰條例第八十七條第二項，
    道路交通案件處理辦法第十九條，裁定如主文。
中　　華　　民　　國　　96　　年　　6 　　月　　29　　日
                  交通法庭  法  官  高文崇
上正本證明與原本無異。
如不服本裁定，應於送達後五日內，向本院提出抗告狀。
                            書記官  林淑慧
中　　華　　民　　國　　96　　年　　6　　月　　29　　日
